臺灣桃園地方法院刑事交通事件裁定　　 100年度交聲字第54號
原處分機關　交通部公路總局新竹區監理所　中壢監理站
異　議　人
即受處分人　劉昌闊
上列異議人即受處分人因違反道路交通管理處罰條例案件，對於
交通部公路總局新竹區監理所中壢監理站民國100 年1 月14日所
為之壢監裁字第裁53-DB0000000號違反道路交通管理事件裁決書
所為處分聲明異議，本院裁定如下：
    主  文
原處分撤銷。
劉昌闊汽車駕駛人，駕駛汽車經測試檢定酒精濃度超過規定標準
，處罰鍰新臺幣參萬肆仟伍佰元，吊扣小型車普通駕駛執照貳年
，並應接受道路交通安全講習。
    理  由
一、原處分意旨略以：異議人即受處分人劉昌闊（下稱異議人）
    駕駛車牌號碼8V-9136 號自用一般小客車，於民國100 年1
    月13日凌晨0 時20分許，行經桃園縣龍潭鄉○○路○○段與
    東龍路口為警攔查，並測得其呼氣酒精濃度每公升0.41毫克
    ，違反道路交通管理處罰條例第35條第1 項第1 款規定，乃
    掣發桃警局交字第DB-0000000號舉發違反道路交通管理事件
    通知單予以舉發，經原處分機關即交通部公路總局新竹區監
    理所中壢監理站於100年1 月14日，以壢監裁罰字第裁53-DB
    0000000 號違反道路交通管理事件裁決書，認定異議人涉有
    「汽車駕駛人酒精濃度超過規定標準（0.4-0.55）」之違規
    行為，裁處罰鍰新臺幣（下同）3 萬4,500 元，吊扣駕駛執
    照2 年，並施以道路交通安全講習等語。
二、異議意旨略以：伊因駕駛自小客車，違規酒後駕車，但其所
    持有之駕駛執照為普通貨車，監理單位竟要吊扣其普通貨車
    之駕駛執照，但如此一來將至伊無謀生工具，竟而影響全家
    生計，吊扣自小客車之駕駛執照，伊並無意見，但期盼不要
    吊扣其普通貨車之駕駛執照等語。
三、按汽車駕駛人飲用酒類或其他類似物後其吐氣所含酒精濃度
    超過每公升0.25毫克或血液中酒精濃度超過百分之0.05以上
    者，不得駕車，道路交通安全規則第114條第2款定有明文。
    又汽車駕駛人，駕駛汽車經測試檢定有酒精濃度超過規定標
    準者，處1 萬5,000 元以上6 萬元以下罰鍰。而領有汽車駕
    駛執照之汽車駕駛人，除駕駛聯結車、大客車、大貨車外之
    非其駕駛執照種類之車輛，違反本條例及道路交通安全規則
    之規定，應受吊扣駕駛執照情形時，無因而肇事致人受傷或
    重傷者，記違規點數5 點；但一年內違規點數共達6 點以上
    或再次應受吊扣駕駛執照情形者，併依原違反本條例應受吊
    扣駕駛執照處分規定，吊扣其駕駛執照。另汽車駕駛人，有
    駕駛汽車經測試檢定有酒精濃度超過規定標準者，應接受道
    路交通安全講習，道路交通管理處罰條例第35條第1 項第1
    款、第68條第2 項、第24條第1 項第2 款分別規定明確。
四、經查：
  (一)異議人駕駛車牌號碼為8V-9136 號自用一般小客車，於100
    年1 月13日凌晨0 時20分許，行經桃園縣龍潭鄉○○路○○
    段與東龍路口為警攔查，測得吐氣所含酒精成分為每毫升
    0.41毫克，而有汽車駕駛人酒精濃度超過規定標準之違規，
    為異議人所不否認，並有舉發通知單、裁決書在卷可按；另
    異議人所持有之汽車駕駛執照係普通貨車駕駛執照，迄104
    年2 月16日仍為有效之事實，亦有汽車駕照基本資料存卷可
    按（見本院卷第7 頁反面）。是異議人持有普通貨車駕駛執
    照而駕駛自用小客車，有上揭交通違規事實，應堪認定。
  (二)有關吊扣駕駛執照部分：
  1.查異議人前於99年11月13日亦因酒後駕車之違規，於桃園縣
    楊梅市○○路374 號前為警攔查，測得吐氣所含酒精成分為
    每毫升0.56毫克，而有汽車駕駛人酒精濃度超過規定標準之
    違規，依道路交通管理處罰條例第35條第1 項規定，應處
    15,000元以上6 萬元以下罰鍰，並當場移置保管該汽車及吊
    扣其駕駛執照一年，惟依同條例第68條第2 項前段規定，該
    次違規之吊扣駕駛執照部分應記違規點數5 點，暫緩吊扣駕
    駛執照，異議人又於上揭時地再為酒後駕車，依同條例第35
    條第1 項規定，亦應處15,000元以上6 萬元以下罰鍰，並當
    場移置保管該汽車及吊扣其駕駛執照一年；故係再次應受吊
    扣駕照1 年處分，依同條例第68條第2 項但書規定，併依原
    違反本條例應受吊扣駕駛執照處分規定，吊扣其駕駛執照。
    此有桃警局交字第DB0000000 號舉發通知單、違規查詢報表
    、交通部公路總局新竹區監理所中壢監理站100 年2 月8 日
    竹監壢字第1000003549號函各1 份在卷可按，故原處分機關
    裁處異議人吊扣駕駛執照2 年，自屬有據。
  2.次按，道路交通管理處罰條例第68條業於94年12月14日修正
    ，並自95年3 月1 日施行，修正前之道路交通管理處罰條例
    第68條規定：「汽車駕駛人，因違反本條例及道路交通安全
    規則之規定，受吊扣或吊銷駕駛執照處分時，吊扣或吊銷其
    持有各級車類之駕駛執照」，而修正後為：「汽車駕駛人，
    因違反本條例及道路交通安全規則之規定，受吊銷駕駛執照
    處分時，吊銷其持有各級車類之駕駛執照」，即將原條文中
    之「吊扣或」三字刪除，修正理由認為原條文「汽車駕駛人
    ，因違反本條例及道路交通安全規則之規定，受吊扣或吊銷
    駕駛執照處分時，受吊扣或吊銷其持有各級車類之駕駛執照
    」將違法或違規駕駛人所持有各級車類之駕駛執照一併吊扣
    或吊銷，失之過酷，對於人民工作與生活影響過鉅，有違比
    例原則，經立法委員與交通部協商後，乃將其中「受吊扣處
    分者，吊扣其持有各級車類之駕駛執照」部分之規定刪除。
    顯見立法者之真意，在於汽車駕駛人因違反道路交通管理處
    罰條例及道路交通安全規則之規定，受「吊銷駕照」處分者
    ，仍維持一併吊銷其持有各級車類之駕駛執照，至於受「吊
    扣」駕駛執照處分時，僅能「吊扣」違規當時所駕駛車輛之
    駕駛執照，不能再擴大適用而「吊扣」其持有各級車類之駕
    駛執照，至為顯明。是駕駛人違反道路交通管理處罰條例第
    35條第1 項第1 款之規定而受吊扣駕駛執照處分時，依修正
    後同法第68條規定並參照其修正意旨，應僅得吊扣違規或違
    法當時駕駛車類之駕駛執照。況酒醉駕車行為均製造法所不
    容許之風險，以風險製造之立場觀之，並不因駕駛車輛種類
    之不同，而有所差別，但從風險實現之觀點而言，酒醉駕駛
    車類之不同，其對於交通安全衍生之實害結果也有所差異，
    如駕駛人駕駛低一級之車類違反本條例之規定時，不論其所
    造成之實害結果，而一律吊扣駕駛人所持有之各類駕照，亦
    有違反相同事件相同處理，不同事件不同處理之平等原則（
    臺灣高等法院暨所屬法院97年法律座談會刑事類提案第40
    號討論暨審查意見同此意旨）。是參諸上開道路交通管理處
    罰條例第68條之修正過程與修正理由，行為人有道路交通管
    理處罰條例第35條第1 項第1 款所規定之違規行為，須吊扣
    駕駛執照時，應僅能吊扣行為人違法或違規當時駕駛車輛所
    憑之駕駛執照，不得再吊扣行為人所持有、與駕駛違規車輛
    無關之其他各級車類駕駛執照。
  3.查本件異議人於99年5 月22日酒後駕車違規時，係駕駛自用
    小客車，有上開舉發違反道路交通管理事件通知單附卷可憑
    ，則揆諸前開說明，修正後道路交通管理處罰條例第68條之
    規定，既將「吊扣」等字刪除，駕駛人受吊扣駕駛執照處分
    時，應不再吊扣其持有各級車類之駕駛執照，原處分機關於
    作成吊扣駕駛執照處分時，應就行為人所應吊扣之駕駛執照
    種類予以限定，始符合依法行政原則。再依道路交通安全規
    則第61條第1 項第2 款之規定，汽車駕駛人取得高一級車類
    之駕駛資格者，應換發駕駛執照，且領有普通貨車駕駛執照
    者，得駕駛自用小客車，則異議人於本件交通違規時，因業
    已取得較高級之普通貨車駕駛資格，是異議人現實上僅領有
    普通貨車駕駛執照，並無普通小型車駕駛執照可供吊扣。又
    異議人上開駕駛自用小客車經攔檢測試其酒精濃度超過法定
    標準之違規行為，既係駕駛自用一般小客車違反道路交通管
    理處罰條例第35條第1 項第1 款之規定，其應受之處分乃限
    制其駕駛自用小客車之權利，即依法吊扣普通小型車之駕駛
    執照2 年，原處分機關若因異議人無普通小型車駕駛執照可
    供吊扣，而逕行吊扣受處分人之普通貨車駕駛執照，此舉顯
    已逾越修正後道路交通管理處罰條例第68條之規範意涵及範
    圍，則原處分吊扣異議人之普通貨車駕駛執照部分之處分，
    於法即有未合。至道路交通主管機關對於汽車駕駛執照之管
    理，因採取一照原則，未發給駕駛人較低等級之駕駛執照，
    此乃屬駕駛執照管理所衍生之執行問題，應由道路交通主管
    機關本於職權利用電腦資料處理或在職業大客車駕照註記等
    其他方式為妥適處理，尚難逕謂無法執行而不罰（臺灣高等
    法院98年法律座談會刑事類提案第20號研討結果參照）。是
    以，本件異議人既有如上所述之交通違規行為，雖無得吊扣
    異議人持有他級駕駛執照之依據，然異議人本件受裁罰吊扣
    駕駛執照2 年部分，應吊扣者應為異議人之普通小型車駕駛
    執照，吊扣方式乃原處分機關執行層面之問題，尚不能因異
    議人僅現實上持有職業貨車之駕駛執照，即認此部分免罰，
    附此敘明。
五、綜上所述，原處分機關上開吊扣駕駛執照之行政裁罰，容有
    未洽，本院即無從予以維持。從而，異議人提出本件聲明異
    議為有理由，且因本件為一交通違規行為，罰鍰、吊扣處分
    部分與道路安全講習無從區分，自應由本院將原處分撤銷，
    自為裁罰如主文第2 項所示，以期適法。
六、依道路交通事件處理辦法第19條前段，裁定如主文。
中    華    民    國  100     年    2     月    11    日
                    交通法庭    法  官  丁俞尹
以上正本證明與原本無異。
如不服本裁定，應於裁定送達後5 日內向本院提出抗告狀。
                                書記官  許正旻
中    華    民    國   100    年    2     月    16    日